臺灣士林地方法院刑事判決　　　　　　　95年度交訴字第49號
公　訴　人　臺灣士林地方法院檢察署檢察官
被　　　告　甲○○
上列被告因業務過失致死案件，經檢察官提起公訴（95年度偵字
第6515號）及移送併案審理（95年度偵字第6883號），因被告於
本院準備程序中為有罪之陳述，經本院合議庭裁定由受命法官獨
任進行簡式審判程序，並判決如下：
    主  文
甲○○從事業務之人，因業務上之過失致人於死，處有期徒刑陸
月，如易科罰金以銀元佰元即新台幣玖佰元折算壹日。
    事  實
一、甲○○領有職業小型車駕駛執照，為營業小客車駕駛人，平
    日以駕駛其所有之車牌號碼3C-341號營業小客車載送乘客為
    業，為從事駕駛業務之人，其於民國94年5 月18日凌晨1 時
    20分許，駕駛上開營業小客車，沿臺北市○○區○○街由東
    往西方向行駛，行經安興街、行善路59巷與新明路426 巷之
    交岔路口（四岔路）處時，本應注意車輛行駛時，駕駛人應
    注意車前狀況，並隨時採取必要之安全措施，而依當時客觀
    環境，天候晴，光線為夜間有照明，路面乾燥無缺陷，道路
    無障礙物，且視距良好，閃光號誌正常，依其智識、能力亦
    無不能注意之情事，竟疏於注意車前狀況，而貿然行駛，適
    有林承寬騎乘車牌號碼CQE-613 號重機車（起訴書將車牌號
    號誤植為BGR-205 號）沿臺北市○○路426 巷由南往北方向
    行駛，亦未依規定遵守支道車應禮讓幹道車先行，而貿然往
    前行駛，甲○○駕車行駛至上開交岔路口時，因上開疏失，
    見狀已閃煞不及，致其所駕駛之營業小客車右前車頭保險桿
    撞擊林承寬所騎乘之機車右後車尾，林承寬人車倒地後，受
    有腹腔內出血之傷害，雖經緊急送醫救治，仍因出血性休克
    不治死亡。甲○○於肇事後，於其犯罪未經有偵查犯罪職權
    之公務員發覺前，即主動以無線電委請其所屬之友好無線電
    台同仁報警處理，並向到場處理之警員坦承肇事而接受裁判
    。
二、案經臺灣士林地方法院檢察署檢察官主動檢舉偵查起訴及林
    承寬之母乙○○訴由臺北市政府警察局內湖分局報告臺灣士
    林地方法院檢察署檢察官移送併案審理。
    理  由
一、上揭事實，業據被告甲○○於偵查中及本院審理時均坦白承
    認（見相驗卷第64至65頁、本院卷第11頁、第51頁、第54至
    57頁），核與證人賴位旺於警詢及偵查中之證述情節大致相
    符（見相驗卷第10至11頁、第43頁），並有道路交通事故現
    場圖、道路交通事故調查報告表(一)、(二)、事故現場及車損照
    片計10幀、臺北市車輛行車事故鑑定委員會95年3 月27日北
    鑑審字第09530064400 號函附之鑑定意見書（鑑定結果認被
    害人林承寬騎乘機車，支道車未讓幹道車先行，為肇事主因
    ；被告駕駛營業小客車，未注意車前狀況，為肇事次因）等
    在卷可稽（見相驗卷第18頁、第22至23頁、第27至31頁、第
    59至62頁）。而被害人林承寬確因本件車禍事故，受有腹腔
    內出血之傷害，雖經緊急送醫救治，仍因出血性休克不治死
    亡，此亦經臺灣士林地方法院檢察署檢察事務官督同檢驗員
    相驗屬實，並製有勘驗筆錄、相驗屍體證明書、驗斷書等存
    卷可憑（見相驗卷第45至54頁）。按車輛行駛時，駕駛人應
    注意車前狀況，並隨時採取必要之安全措施，道路交通安全
    規則第94條第3 項定有明文；被告駕駛汽車行經本件事故發
    生地點，依上開規定本負有注意之義務，而依當時客觀情形
    ，天候晴，光線為夜間有照明，路面乾燥無缺陷，道路無障
    礙物，且視距良好，閃光號誌正常，依其智識、能力亦無不
    能注意之情事，竟疏於注意車前狀況而貿然行駛，應有過失
    ；又被告因前述未注意車前狀況之過失行為，致其所駕駛營
    業小客車右前保險桿處撞擊被害人騎乘之機車右後車尾，被
    害人因而人車倒地後，受有腹腔內出血之傷害，雖經緊急送
    醫救治，仍因出血性休克不治死亡，被告之過失行為與被害
    人之死亡結果間，自有相當因果關係；至被害人騎乘機車，
    未遵守支道車禮讓幹道車先行之規定，而貿然行駛，其行為
    亦有過失，且與其自身之死亡結果間復有相當因果關係，甚
    者其過失行為更屬本件交通事故之肇事主因，惟此僅為本院
    量定被告刑度時所應予斟酌之情狀，尚無解於本件被告過失
    責任之成立及因果關係之認定，併予敘明。綜上所述，本件
    事證明確，被告因業務過失致人於死之犯行，堪以認定，應
    依法論科。
二、被告行為後，刑法業於94年2 月2 日修正公佈，並於95年7
    月1 日施行，參酌最高法院95年5 月23日刑事庭第8 次會議
    決議，修正後刑法第2 條第1 項之規定，係規範行為後法律
    變更所生新舊法律比較適用之準據法，於刑法施行後，應適
    用修正後刑法第2 條第1 項之規定，為「從舊從輕」之比較
    。另於比較時應就罪刑有關之共犯、未遂犯、想像競合犯、
    牽連犯、連續犯、結合犯，以及累犯加重、自首減輕暨其他
    法定加減原因（如身份加減）與加減比例等一切情形，本於
    統一性及整體性原則，綜其全部罪刑之結果而為比較，茲就
    比較情形分述如下：
    (一)罰金刑部分：修正前刑法第33條第5 款原規定：「罰金：
      銀元1 元以上」，且刑法分則編各罪所定罰金刑之貨幣單
      位，原亦均為銀元，本件被告所犯刑法第276 條第2 項之
      業務過失致人於死罪（詳後述），其法定之罰金刑為「銀
      元3,000 元以下」，依罰金罰鍰提高標準條例第1 條前段
      規定將其數額提高為2 倍至10倍，再依現行法規所定貨幣
      單位折算新臺幣條例第2 條規定折算為新臺幣後，上開罰
      金刑之數額為「新臺幣3 元以上、90,000元以下」；而修
      正後刑法第33條第5 款則規定：「罰金：新臺幣1,000 元
      以上，以百元計算之」，且與該刑法修正條文同於95年7
      月1 日起施行之增訂刑法施行法第1 條之1 復規定：「中
      華民國94年1 月7 日刑法修正施行後，刑法分則編所定罰
      金之貨幣單位為新臺幣。94年1 月7 日刑法修正時，刑法
      分則編未修正之條文定有罰金者，自94年1 月7 日刑法修
      正施行後，就其所定數額提高為30倍。但72年6 月26日至
      94年1 月7 日新增或修正之條文，就其所定數額提高為3
      倍。」，是依上開修正後之規定，刑法第276 條第2 項所
      定之罰金刑，其數額為「新臺幣1,000 元以上、90,000元
      以下」，即其罰金之最低數額較諸修正前為提高；比較新
      舊法之結果，修正後之規定，並未較有利於被告，自應適
      用被告行為時之罰金刑刑度相關規定。
    (二)被告行為時之刑法第41條第1 項前段規定：「犯最重本刑
      為5 年以下有期徒刑以下之刑之罪，而受6 個月以下有期
      徒刑或拘役之宣告，因身體、教育、職業、家庭之關係或
      其他正當事由，執行顯有困難者，得以1 元以上3 元以下
      折算1 日，易科罰金。」，上開易科罰金折算標準，並依
      被告行為時之罰金罰鍰提高標準條例第2 條前段（現已刪
      除，下稱修正前罰金罰鍰提高標準條例第2 條）規定，就
      其原定數額提高為100 倍折算1 日，則被告行為時之易科
      罰金折算標準，應以銀元100 元以上300 元以下折算1 日
      ，經折算為新臺幣後，應以新臺幣300 元以上900 元以下
      折算1 日；被告行為後之修正後刑法第41條第1 項前段則
      規定：「犯最重本刑為5 年以下有期徒刑以下之刑之罪，
      而受6 個月以下有期徒刑或拘役之宣告者，得以新臺幣1,
      000 元、2,000 元或3,000 元折算1 日，易科罰金。」，
      經比較修正前後之易科罰金折算標準，以適用被告行為時
      之修正前刑法規定，並同時引用被告行為時之修正前罰金
      罰鍰提高標準條例第2 條之規定，較有利於被告，則應依
      修正後刑法第2 條第1 項前段，適用修正前刑法第41條第
      1 項前段規定，定其易科罰金之折算標準。
    (三)修正前刑法第62條係規定：「對於未發覺之罪自首而受裁
      判者，減輕其刑。但有特別規定者，依其規定。」；修正
      後則規定：「對於未發覺之罪自首而受裁判者，得減輕其
      刑。但有特別規定者，依其規定。」，修正前自首係必減
      ，而修正後為得減，是以修正前之規定較有利於被告。
    (四)經綜合比較新舊法結果，均以行為時法對被告有利，自應
      依刑法第2 條第1 項前段規定，整體適用行為時之修正前
      刑法第41條第1 項前段、第62條修正前罰金罰鍰提高標準
      條例第2 條等規定，合先敘明。
三、被告為營業小客車駕駛人，平日以駕駛其所有之營業小客車
    載送乘客為業，為從事駕駛業務之人。核被告所為，係犯刑
    法第276 條第2 項之業務過失致人於死罪。而被告於肇事後
    ，於其犯罪未經有偵查犯罪職權之公務員發覺前，即主動以
    無線電委請其所屬之友好無線電台同仁報警處理，並向到場
    處理之警員坦承肇事而接受裁判等情，有友好無線電台無線
    電談話紀錄及臺北市○○○○○道路交通事故肇事人自首情
    形紀錄表附卷可稽（見相驗卷第74頁、第24頁），被告係對
    於未發覺之犯罪自首而接受裁判，應依修正前刑法第62條前
    段規定，減輕其刑。臺灣士林地方法院檢察署移送併案審理
    告訴人告訴被告涉嫌業務過失致人於死部分，業據檢察官起
    訴，為同一案件，本院自得併予審理。爰審酌被告素行尚稱
    良好，因駕車疏忽而肇事，其過失行為致被害人林承寬殞命
    ，告訴人乙○○痛失愛子，造成之打擊甚巨，被告迄今僅賠
    償告訴人強制責任險保險金及殯葬費，其餘損害未能達成民
    事和解，告訴人不願原諒被告，惟本件車禍事故之發生，主
    係肇因於被害人未依規定支道車禮讓幹道車先行，而違規貿
    然行駛所致，被告之過失尚屬次要，及被告犯後均坦承犯行
    ，態度尚稱良好等一切情狀，量處如主文所示之刑，並依修
    正前刑法第41條第1 項前段、修正前罰金罰鍰提高標準條例
    第2 條規定，諭知易科罰金之折算標準，以資懲儆。
據上論斷，應依刑事訴訟法第273 條之1 第1 項、第299 條第1
項前段，刑法第2 條第1 項前段、第276 條第2 項，修正前刑法
第41條第1 項前段、第62條前段，罰金罰鍰提高標準條例第1 條
前段，修正前罰金罰鍰提高標準條例第2 條，現行法規所定貨幣
單位折算新臺幣條例第2 條，判決如主文。
本案經檢察官吳維雅到庭執行職務。
中　　華　　民　　國　　96　　年　　1 　　月　　24　　日
                      刑事第二庭法　官  高雅敏
以上正本證明與原本無異
如不服本判決應於送達後10日內向本院提出上訴狀
                                書記官　田瑾俐
中　　華　　民　　國　　96　　年　　1 　　月　　24　　日
附錄本案論罪科刑法條：
中華民國刑法第276條第2項
從事業務之人，因業務上之過失犯前項之罪者，處5年以下有期
徒刑或拘役，得併科3千元以下罰金。
